【裁判字號】    98,簡上,37
【裁判日期】    980818
【裁判案由】    侵占遺失物
【裁判全文】
臺灣士林地方法院刑事判決              98年度簡上字第37號
上  訴  人  乙○○
即  被  告
上列上訴人即被告因侵占遺失物案件，不服本院士林簡易庭中華
民國98年2 月28日98年度士簡字第205 號之第一審判決（聲請簡
易判決處刑案號：98年度偵字第1557號），提起上訴，本院管轄
之第二審合議庭判決如下：
    主  文
上訴駁回。
    理  由
一、本案經本院審理結果，認第一審判決依侵占遺失物罪，判處
    被告乙○○罰金新臺幣1 萬元，如易服勞役，以新臺幣1 千
    元折算1 日，認事用法及量刑均無不當，應予維持，本件事
    實、證據及理由均引用第一審簡易判決書之記載。
二、被告上訴意旨為否認犯行，其辯稱：伊沒有侵占遺失物的意
    圖，伊於民國97年11月12日撿到告訴人甲○○的手機（以下
    簡稱系爭手機）後，就放在車上，後來去小琉球潛水所以忘
    記這件事。伊撿到手機的時候，因為不知道系爭手機是被遺
    失還是遺棄，所以有把自己的SIM 卡插入系爭手機內，想把
    系爭手機打開來找出失主朋友的電話，此時剛好有人傳簡訊
    給伊，伊就以系爭手機回撥2 通電話，後來發現找不到失主
    的資訊，伊也不知道把原來插在手機內的SIM 卡放到哪裡。
    97 年12 月10日伊有將手機送到社子派出所，警員沒有留下
    伊名字，97年12月13日大同分局警員就打電話來問系爭手機
    的事情，伊才到社子派出所將手機拿到大同分局處理。伊只
    是因為疏忽所以晚了幾天將系爭手機送到警察局，不能這樣
    就說伊侵占遺失物云云。本件補充理由如下：
（一）按被告以外之人於審判外之言詞或書面陳述，除法律有規
      定者外，不得作為證據；被告以外之人於審判外之陳述，
      雖不符前4 條之規定，而經當事人於審判程序同意作為證
      據，法院審酌該言詞陳述或書面陳述作成時之情況，認為
      適當者，亦得為證據，刑事訴訟法第159 條第1 項、第15
      9 條之5 第1 項分別定有明文。經查證人即告訴人甲○○
      於警詢所證，業經被告肯認具有證據能力（參本院98年度
      簡上字第37號卷第13頁），本院審酌該等言詞陳述作成時
      之情況，亦無不當情形，揆諸前揭法條所示，自得作為證
      據，合先敘明。
（二）被告雖為上開辯解，惟查：據被告於98年3 月13日提出之
      刑事聲請狀所載，被告於97年11月12日撿到系爭手機後，
      於同年月14日前往屏東小琉球潛水，迄同年月19日返回臺
      北，此有該聲請狀1 份在卷可參（參本院98年度審簡上字
      第97號卷第2 頁至第4 頁），而被告以自己門號為000000
      0000號SIM 卡插入系爭手機收受簡訊、回撥電話之日期則
      為97年11月22日，此有通聯調閱查詢單1 份在卷可證（參
      98年度偵字第1557號卷第24頁至第25頁），換言之，被告
      撿到系爭手機後，縱可能如其所辯，是因為前往外地潛水
      而忘記拾得系爭手機之事，然其於97年11月19日返回臺北
      後，既已於同年月22日發覺系爭手機仍在自己實力支配下
      ，即應在彼時將系爭手機交由警方處理，被告捨此不為，
      不僅於當日將系爭手機插入自己的SIM 卡使用，甚至遲至
      97年12月10日始將系爭手機送交臺北市政府警察局士林分
      局社子派出所（以下簡稱社子派出所），自難認被告於此
      期間無侵占告訴人甲○○遺失的系爭手機之意思。
（三）本件被告於97年12月10日主動將系爭手機送至社子派出所
      之事實，固有該派出所警員陳成志出具之職務報告書1 份
      在卷可參（參本院98年度審簡上字第97號卷第22頁），惟
      依該報告書所載，送交系爭手機之人於送交當時並未登錄
      其姓名年籍資料，此亦為被告所不否認。本件係經臺北市
      政府警察局大同分局承辦警員依其於97年11月23日調閱之
      通聯紀錄循線查得本案，此有該通聯調閱查詢單1 份在卷
      可證（參98年度偵字第1557號卷第24頁至第25頁），故被
      告主動送交系爭手機至社子派出所之事實，僅涉及其犯後
      態度量刑之問題，且此事實已彰於原審，自業經原審審酌
      ，本件被告並無自首規定之適用，併此敘明。
三、綜上所述，被告侵占遺失物之犯行甚明，原審認事用法，於
    法核無違誤，被告上訴意旨為無理由，自應駁回其上訴。
據上論斷，應依刑事訴訟法第455 條之1 第3 項、第368 條、第
373 條，判決如主文。
本件經檢察官蔡元仕到庭執行職務。
中    華    民    國    98    年    8     月    18    日
                              臺灣士林地方法院刑事第四庭
                                  審判長法  官  林秀鳳
                                        法  官  黃珮茹
                                        法  官  鄭光婷
上列正本證明與原本無異。
本件不得上訴。
                                        書記官  徐仁豐
中    華    民    國    98    年    8     月    18    日


司法院資訊處製作；財團法人民間司法改革基金會備份。
